【裁判字號】    89,訴緝,37
【裁判日期】    891127
【裁判案由】    殺人未遂等
【裁判全文】
臺灣高雄地方法院刑事判決                          八十九年度訴緝字第三七號
    公  訴  人  臺灣高雄地方法院檢察署檢察官
    被      告  乙○○
    指定辯護人  本院公設辯護人己○○
右列被告因殺人未遂等案件，經檢察官提起公訴（八十八年度偵字第一三八八五號）
，本院判決如左：
    主  文
乙○○共同傷害人之身體，處有期徒刑捌月。
被訴恐嚇罪部分無罪。
    事  實
一、乙○○與辛○○、丁○○、庚○○四人，同係設於高雄縣鳳山市○○路一五二號
    澄清湖無線電計程車文山電台同事，辛○○係電台主任，管理電台內計程車無線
    電作業等一切事務，因乙○○平日經常利用無線電通話系統向無線電接聽小姐開
    黃腔，履經辛○○制止無效，辛○○乃於民國八十八年四月五日凌晨二時三十分
    許，囑咐電台小姐將乙○○之無線電通話系統關閉，招致乙○○心生不滿，旋即
    自外打電話至電台要接聽小姐通知辛○○至附近殯儀館談判，因辛○○依約至現
    場未遇見乙○○，乃先行返回，乙○○乃又打電話至電台欲約辛○○談判，辛○○未予理會，乙○○乃夥同四、五名不詳姓名年籍之男子，駕駛伊營業用計程車
    至該電台附近環繞，並自車內向當時在電台內之辛○○放話稱：「有膽量，到鳳
    山市○○路與文化路口」等語後，隨即駕車離去，當時一同在電台內休息之丁○○、庚○○二人見對方車內人數眾多，顧念辛○○安危，乃與辛○○分別駕車尾
    隨乙○○同往上址，詎乙○○見丁○○、庚○○二人共乘一車先抵達現場後，竟
    與該數名不詳姓名年籍之男子等人，共同基於傷害之犯意聯絡，分持木製球棒等
    木棍，朝丁○○、庚○○身體等處攻擊，致丁○○受有左前額裂傷、左側胸壁挫
    傷、左肩瘀傷，庚○○則受有左腓骨骨折、頭皮撕裂傷等傷害，乙○○等人見丁○○、庚○○二人受傷不支倒地後，旋即罷手駕車離去，嗣經隨後趕至之辛○○
    通知站台內其它人員將丁○○、庚○○二人送醫後，乙○○於當日早上又打電話
    至電台示威，辛○○、丁○○、庚○○三人恐乙○○再度尋釁，乃於八十八年四
    月十四日報警處理。
二、案經辛○○、丁○○、庚○○訴請高雄市政府警察局新興分局移送臺灣高雄地方
    法院檢察署檢察官偵查起訴。
    理  由
壹、有罪部分
一、訊據被告對其因不滿告訴人辛○○於前開時日將其係營業用之計程車無線電系統
    關閉，而先約其至殯儀館附近談判未果，遂駕車至高雄縣鳳山市○○路一五二號
    文山電台找辛○○，嗣於高雄縣鳳山市○○路與文化路口，持木製球棒將丁○○
    、庚○○打傷等右揭事實，固坦承不諱，惟矢口否認有何殺人未遂犯行，並否認
    有夥同四、五名男子共同至電台約辛○○至高雄縣鳳山市○○路與文化路口，並
    與該數名男子共同於該址毆傷丁○○、庚○○二人等部分犯行，辯稱：當天僅伊
    一人至電台找辛○○，因見人多而作罷，係辛○○、丁○○、庚○○等人於伊離
    去時，駕車尾隨追趕至該路口，先用車身撞伊所駕駛之車輛，伊始停車，丁○○
    、庚○○二人見伊下車便趨前欲毆打伊，伊始跑回車上取出球棒往林、黃二人身
    上亂棒揮打，以求自衛云云。惟查，被告因當日遭告訴人辛○○將其營業用之計
    程車無線電系統關閉，而先約其至附近殯儀館談判未果後，旋即夥同四、五名不
    詳姓名年籍之男子，駕駛伊營業用計程車至上址電台向再電台內之辛○○放話約
    其至高雄縣鳳山市○○路與文化路口，當時一同在電台內休息之告訴人丁○○、
    庚○○二人見對方車內人數眾多，顧念辛○○安危，乃與辛○○分別駕車尾隨被
    告同往上址，因丁○○、庚○○二人共乘一車先抵達現場，而遭被告與該數名不
    詳姓名年籍之男子等人，分持木製球棒等木棍攻擊致受前揭傷害等情，除據告訴
    人辛○○、丁○○、庚○○於警訊及本院分別陳明外，並經當時一同在該電台內
    之其他計程車司機即證人丙○○、戊○○分別於本院證稱：伊起先有與辛○○至
    殯儀館，但未見到被告，伊等返回電台，後來聽到電台廣播有同事在高雄縣鳳山
    市○○路與文化路口受傷，伊等便前往查看，到達時已見丁○○、庚○○二人受
    傷倒地等語可佐（見本院八十九年六月十三日審判筆錄），並有丁○○、庚○○
    二人傷勢之診斷證明書各一紙附卷供參，觀之該二人所受傷勢，並非輕微，且丁○○、庚○○二人係共乘一車一同到場，倘若被告確實僅其一人在場，則以丁○○、庚○○二人，人數既較被告為多，自可合力對抗被告，而不致雙雙掛彩，甚
    至二人均不支倒地送醫，而被告之身體竟無任何傷勢，且可從容離開現場，足見
    當時被告一方之人數顯較丁○○、庚○○二人為多，渠等指訴遭被告及約四、五
    名男子共同毆打一情，應堪以採信，被告辯稱僅其一人打傷丁○○、庚○○二人
    ，顯屬避重就輕之卸詞，要無可採。而被告當日確曾約告訴人辛○○至殯儀館附
    近談判未果後，經查知辛○○人在電台內，遂又至電台找辛○○談判，及打傷丁○○、庚○○二人所持之球棒係自被告所駕駛之車上取得等情，既為其所自陳，
    則其確實有夥同四、五名男子分持球棒等木棍，至電台約告訴人辛○○至高雄縣
    鳳山市○○路與文化路口之事實，亦堪以認定，是被告等人見丁○○、庚○○二
    人先抵達現場，即分持球棒等木棍毆打林、黃二人，被告與該數名男子有共同之
    傷害犯意聯絡，洵堪肯認，是其另辯稱係告訴人於伊離去時，駕車尾隨追趕至該
    路口追撞伊所駕駛之車輛且驅前欲毆打伊，為求自保始返回車上取出球棒朝丁○○、庚○○二人揮打自衛云云，亦係卸責之詞，應非真實，不足採信。是以本件
    罪證明確，被告犯行，已堪認定。
二、核被告所為，係犯刑法第二百七十七條第一項之傷害罪。被告與四、五名不詳姓
    名年籍之男子，就上開犯行，有犯意聯絡及行為分擔，均為共同正犯。又被告以
    一傷害犯意，同時將告訴人丁○○、庚○○二人毆傷，侵害二個身體法益，係一
    傷害行為觸犯二個傷害罪，應依刑法第五十五條論以一傷害罪。公訴人認被告之
    犯行，應論以刑法第二百七十一條第一項、第二項之殺人未遂罪，無非係以告訴
    人丁○○、庚○○二人之頭部均有受傷，且於警訊時均稱被告當時高喊：「打死
    他們」等語為其依據。惟按殺人與傷害致死或傷害之區別，在於下手加害時有無
    死亡之預見。至於受傷處是否致命部位，及傷痕之多寡，輕重如何，僅足認定有
    無殺意之參考，原不能作為區別之絕對標準有最高法院十九年上字第七一八號判
    例要旨可稽。且按持刀砍人，是否有殺人之決意，原應參酌當時情況對其為之動
    機，視其下手之情形及砍向之部位，與受傷之輕重等等，以為綜合之判斷，殊不
    能以口頭之「給你死」或「殺」之詞語，即謂其有殺人之意思。亦有最高法院七
    十八年度台上字第五二一六號判決可參考。經查，被告與告訴人丁○○、庚○○
    並無仇恨，且被告當時所約之對象係另一告訴人辛○○（未受傷），非、黃二人
    一情，分據被告及告訴人辛○○、丁○○、庚○○陳明在卷可按，而本院嗣就被
    告行兇之時有無說任何言語一節，分別訊問告訴人三人時，告訴人庚○○固仍稱
    ：有聽到對方有人說要打死我們，然稱當時僅一人出聲，應是被告等語（與警訊
    時稱被告等人均高喊「打死他們」等語不符），惟告訴人丁○○表示未聽見任何
    有人高喊「打死他們」等聲音（見本院八十八年八月三日訊問筆錄），而辛○○
    係林、黃二人受傷嗣後始到達現場，自未見聞被告毆打林、黃二人之實際情形，
    是告訴人三人嗣於本院指訴之情節，已與渠等於警訊中陳稱均有聽見被告等人高
    喊「打死他們」一情不符，此部分之前後供述，顯有瑕疵，自難盡信，參之被告
    將林、黃二人毆打倒地後，即罷手離去，復據告訴人辛○○於本院陳明，及告訴
    人丁○○、庚○○當時頭部雖均有受傷，惟其它部位如肩膀、胸部等亦有傷情，
    且均屬裂傷、挫傷、瘀血等皮肉傷害，而告訴人庚○○於當日送醫治療後，當日
    即離開醫院返家，另丁○○之傷勢於治療數日後即可康復，現林、黃二人均已康
    復，有上開告訴人二人之診斷證明書所載之病歷資料在卷可參，顯見被告下手當
    時應無致告訴人於死之故意，且告訴人受傷之部位及實際造成之傷害亦均無致命
    之可能性，被告應無殺人之犯意，其應僅係基於傷害之犯意為之，當可認定，公
    訴意旨認被告所犯係殺人未遂罪，容有誤會，惟起訴之基本社會事實相同，爰依
    法變更起訴法條。茲審酌被告因不滿告訴人辛○○對於電台無線電系統使用之管
    理，即夥同數名男子攜帶木棍等兇器，至電台約其至案發地點鬥毆挑釁，嗣將無
    關之告訴人丁○○、庚○○二人毆傷，顯見其有暴力傾向，且事後復打電話示威
    挑釁（此部分即為公訴人指訴被告另犯恐嚇罪部分，見後所述），有電話錄音帶
    一卷在卷可按，並經本院勘驗後經被告坦承在卷足參，益見其惡性非輕，又犯後
    猶飾詞狡辯，否認犯罪，迄今仍未與告訴人達成和解，毫無悔意等一切情狀，量
    處如主文所示之刑，以資懲儆。至被告與四、五名男子行兇當時所持之木質球棒
    等木棍，雖係被告所有供其犯罪時所用之兇器，惟既未扣案，為免日後執行困難
    ，故不為沒收之諭知，併此敘明。
貳、無罪部分
一、公訴人另謂：被告乙○○自八十八年四月五日凌晨二時二十分起，接續以其自備
    之無線電及撥電話至站台透過服務小姐轉知之方式，向辛○○恫嚇稱：「不怕死
    的話，就要到鳳山市○○路與文化路口，要讓你死」、「如果辛○○不開機的話
    ，要給他死」等語，致辛○○心生畏怖，認被告此部分另犯刑法第三百零五條恐
    嚇罪嫌。
二、惟按犯罪事實應依證據認定之，無證據不得推定其犯罪事實。又不能證明被告犯
    罪者，應諭知無罪之判決，刑事訴訟法第一百五十四條、第三百零一條第一項定
    有明文。又認定不利於被告之事實，須依積極證據，苟積極證據不足為不利於被
    告事實之認定時，即應為有利於被告之認定，更不必有何有利之證據，且告訴人
    之告訴，係以使被告受刑事訴追為目的，是其陳述是否與事實相符，仍應調查其
    他證據以資審認，最高法院著有三十年上字第八一六號判例、五十二年台上字第
    一三００號判例可資參照。
二、訊據被告矢口否認有前揭恐嚇犯行，而公訴人指訴被告另犯此部分罪行，係以告
    訴人辛○○警訊之供述及其所提出之錄音帶一捲為認定依據。惟告訴人辛○○嗣
    於本院已陳明被告於當日至電台找伊之前，並未有前揭恐嚇事實，警訊時並未如
    是說，警訊之記載並不實在，且其所提出之錄音帶，係被告打傷丁○○、庚○○
    二人後當日早上，打電話至電台示威之電話錄音等情，已據其於本院八十九年四
    月二十四日及同年五月二十五日審判期日陳明在案，經本院當庭撥放錄音帶內容
    供被告辨認，被告亦坦承確係其於嗣後打電話至電台之錄音，且經當時接聽電話
    之證人甲○○到庭證稱；該通電話確實是被告打傷丁○○、庚○○二人後當天早
    上所接到的，之前並未接獲類似電話等語可佐，足認告訴人辛○○警訊筆錄關於
    此部分之記載，應與事實不符，自不得採為不利被告之事實認定，又該通電話之
    內容雖有「給他死」等語，惟此應係被告打傷丁○○、庚○○二人後再向告訴人
    辛○○示威之言詞，本質上應包括於前揭傷害罪行之實害行為內，不再另論恐嚇
    犯行，公訴人此部分之起訴情節，與前揭有罪之傷害部分，時間上容有先後顛倒
    之違誤。此外，復查無其他積極證據證明被告有何恐嚇犯行，依前揭判例意旨，
    不必更有何有利之證據，即應對被告為有利之認定，故公訴人另指訴被告犯恐嚇
    犯行，即不能證明被告犯罪，揆諸首揭規定，此部分應諭知無罪判決。
據上論斷，應依刑事訴訟法第二百九十九條第一項前段、第三百條、第三百零一條第
一項，刑法二十八條、第二百七十七條第一項、第五十五條，罰金罰鍰提高標準條例
第一條前段，判決如主文。
中      華      民      國    八十九    年     十一     月    二十七    日
                              臺灣高雄地方法院刑事庭
                                        法  官  陳淑卿
右為正本，係照原本作成，證明與原本無異。
如不服本判決，應於判決送達後十日內，向本院提出上訴狀。
                                        書記官  陳朝宗
中      華      民      國    八十九    年     十二     月      五      日
附錄本判決論罪科刑之法條：
刑法第二百七十七條第一項。
傷害人之身體或健康者，處三年以下有期徒刑，拘役或一千元以下罰金。


司法院資訊處製作；財團法人民間司法改革基金會備份。
